臺灣桃園地方法院民事判決
110年度訴字第1019號
原      告  六兄弟實業有限公司

法定代理人  施冠亨  
訴訟代理人  陳志峯律師
複 代 理人  洪崇遠律師
被      告  王重堯  
訴訟代理人  黃秀惠律師
上列當事人間請求損害賠償事件，於民國110年12月2日辯論終結
，本院判決如下：
    主      文
一、原告之訴及假執行之聲請均駁回。
二、訴訟費用由原告負擔。
    事實及理由
一、原告主張：伊於民國105年9月18日與被告簽訂茶自點複合式
    餐飲加盟契約書（下稱系爭契約），由被告經營茶自點彰化
    和美店（下稱系爭加盟店），加盟期間至110年9月17日止。
    嗣被告於加盟期間，未經伊同意，於其所經營之系爭加盟店
    ，違反下列約定：㈠系爭加盟店之菜單有非系爭契約所約定
    之菜色，詢問被告時，被告雖稱會於事後提供增補建議書，
    然經伊幾度聯繫，被告仍未能補足該建議書，其自行增改系
    爭加盟店菜單之行為，違反系爭契約第9條第4款之約定；㈡
    系爭加盟店於109年7月4日舉辦促銷活動，並於其管理之該
    店臉書粉絲團發文，其活動內容為憑身分證字號兌換消費折
    扣等，被告擅自進行促銷活動之行為，違反系爭契約第9條
    第3款之約定；㈢系爭加盟店於109年12月1日起無故停業，經
    幾次通知仍未能給予合理之解釋，被告無故停業之行為，違
    反系爭契約第18條第1項第2款之約定；㈣被告無故停業後，
    竟於伊之鹿港加盟店附近開設名為八食食間之同性質餐廳，
    該餐廳所售之商品及經營模式均與伊旗下分店類似，是被告
    於伊加盟店附近從事同性質營業活動之行為，違反系爭契約
    第21條第2項之約定。綜上，被告未經伊同意，而增改菜色
    、舉辦促銷活動、無故停業及於停業後在伊加盟店附近從事
    同性質營業活動等違約行為，依系爭契約第20條、第21條，
    伊得就依每單一事件請求被告給付懲罰性違約金各新臺幣（
    下同）20萬元（共4件），爰依系爭契約請求被告給付懲罰
    性違約金，並聲明：㈠被告應給付原告80萬元，暨自起訴狀
    繕本送達翌日起至清償日止，按週年利率百分之5計算之利
    息。㈡願供擔保請准宣告假執行。
二、被告則以：
  ㈠兩造簽約時原告六兄弟實業有限公司（下稱原告公司）之負
    責人施冠亨曾允諾若經營虧損而提早解約不須給付違約金，
    伊曾要求可否載明於系爭契約上，然施冠亨僅稱基於誠信，
    該約定不須另明文於系爭契約，並表示大部分加盟店皆經營
    良好，僅少數幾間因個人因素提早結束，其亦未因此而請求
    違約金，因施冠亨洽有介紹伊去接手桃園某提早結束營業加
    盟店之器材，伊便藉此詢問該提早結束營業之加盟主有無被
    請求給付違約金，該加盟主亦稱未遭原告請求違約金，伊基
    於信賴施冠亨，始未堅持將該約定載明於系爭契約上，是伊
    既係因疫情關係虧損而提早結束營業，原告公司竟以此稱伊
    係無故停業而請求懲罰性違約金20萬元，自屬無據。
  ㈡兩造曾因系爭加盟店菜單某些品項係否屬新增菜色有認知差
    異，然嗣經兩造協商溝通後，伊已於107年7月9日填具新菜
    單建議書，經原告公司修改並許可，是伊自無未經原告公司
    同意違約販售菜單品項之情。
  ㈢伊舉辦任何促銷活動皆須經原告公司由官網發布，施冠亨亦
    主動要求將伊之菜單置於官網上，甚提醒有網友惡意攻擊伊
    之促銷活動，要求伊報警處理，是原告公司就伊舉辦之促銷
    活動顯然知情，伊並無違約私辦促銷活動。
  ㈣原告公司提供之GOOGLE網頁資料第1頁（即原證五）係原告公
    司拼圖而成，八食食間之負責人為謝孟翰，八食食間係於10
    9年1月中即已開幕，而被告加盟之茶自點，係於109年10月
    底結束營業。又八食食間應徵人員之職務聯絡人為許先生，
    然原告公司卻故意於上開網頁貼上八食食間負責人，聯絡人
    :王先生，電話: 0000000000，故意誤導伊為八食食間之負
    責人及聯絡人。實則伊約於三年前即經營八石鍋物火鍋店，
    然原告公司卻故意於上開網頁先拼湊讓法院誤以為伊為八食
    食間負責人，再另於八食食間104徵才廣告（即原證七）與
    伊擔任負責人之八石鍋物徵加盟主及徵才廣告之聯絡人王先
    生加以連結。原告公司謂伊於無故停業後，違反契約約定開
    設相同或類似性質店家之違約行為，徵諸前開事實，原告所
    言顯與事實不符。綜上所述，原告公司主張違約金無理由，
    並聲明：原告之訴駁回；如受不利判決，願供擔保免為假執
    行。
三、原告主張兩造於105年9月18日簽訂系爭契約，約定由被告經
    營彰化縣和美鎮之加盟店，加盟期間至110年9月17日止，被
    告於經營系爭加盟店期間，提供之菜色品項，與系爭契約簽
    約時之菜單有所不同，且於109年7月4日舉辦促銷活動，並
    於109年第4季停止營業，此有原告公司提出之茶自點複合式
    餐飲加盟契約書、商圈保障條款、簽約菜單、彰化和美店菜
    單、臉書截圖等為憑（見本院卷第21至57頁、第69至71頁）
    ，且為兩造所不爭執，堪信屬實。至原告公司主張被告增改
    菜單、舉辦促銷活動、無故停業、停業後於鹿港加盟店附近
    經營同性質餐廳，已違反系爭契約約定，應就前開違約行為
    各事件給付20萬元違約金等情，則為被告所否認，並以前揭
    情詞置辯。經查：
  ㈠原告公司主張被告於加盟營運期間擅自增改系爭加盟店之菜
    單，違反系爭契約第9條第4款約定，請求被告給付懲罰性違
    約金20萬元，有無理由？
　　按系爭契約第9條第4款約定「乙方（即被告）認為確有營業
    價值之商品，得填具建議書向甲方（即原告）建議。甲方有
    權斟酌是否接受乙方之建議，甲方未決定前或甲方已為不接
    受之決定，乙方均不得擅自銷售該商品」（見本院卷第27頁
    ）。惟觀諸原告公司之助理與被告間之LINE對話記錄，原告
    公司之助理要求被告修改建議申請書並補足資料，被告應允
    並補正，原告公司之助理最後亦囑咐申請書須用印後寄到總
    部，此有上開LINE對話翻拍照片可佐（見本院卷第153至167
    頁），且原告公司之法定代理人施冠亨以LINE回覆被告「王
    先生麻煩你給我菜單的jpg檔，我幫你放上官網」，此有上
    開LINE對話翻拍照片可佐（見本院卷第171頁）。是被告抗
    辯增改菜單業經原告公司同意乙節，洵屬有據，應堪可採。
    從而原告公司認被告顯有違反系爭契約第9條第4款約定，而
    請求被告賠償違約金20萬元，自屬無理由。
  ㈡原告公司主張被告於加盟營運期間擅自舉辦促銷活動，違反
    系爭契約第9條第3款約定，請求被告給付懲罰性違約金20萬
    元，有無理由？
　　按系爭契約第9條第3款約定「乙方（即被告）未經甲方（即
    原告）書面同意，不得私自變更產品價格、逕行促銷、販售
    非甲方同意之商品或營業項目」（見本院卷第25至27頁）。
    查原告公司主張被告於109年7月4日擅自舉辦促銷活動，業
    據提出臉書截圖為據（見本院卷第69至71頁），惟施冠亨於
    同年8月1日將上開臉書截圖，經由LINE轉貼予被告知悉，並
    向被告表示「破壞商譽告他吧，已經截圖了，刪也沒用，然
    後副店長說他放話要讓你作不下去，這是恐嚇。不必請律師
    ，報警就好，要他賠償」等情，此有上開LINE對話翻拍照片
    可佐（見本院卷第169至171頁），且被告上開舉辦促銷活動
    之截止日期至同年9月30日止，而施冠亨已於同年8月1日已
    知悉上情，且施冠亨與被告於上開LINE對話時，未就促銷活
    動部分有何驚訝或反對之意思表示，是被告抗辯原告知悉而
    由被告舉辦上開促銷活動等情，洵屬有據，應堪可採。是原
    告公司主張被告有違反系爭契約第9條第3款私自舉辦促銷活
    動之行為，而請求被告賠償違約金20萬元，自無理由。
  ㈢原告公司主張被告無故停業，違反系爭契約第18條第1項第2
    款後段後段之約定，請求被告給付懲罰性違約金20萬元，有
    無理由？
　　原告公司主張被告經營之系爭加盟店於109年12月1日未經同
    意即無故停止營業，且嗣後系爭加盟店皆未再營業，被告則
    辯稱兩造簽訂系爭契約時，雖未載明，但曾口頭約定若虧損
    停業便不收取違約金等情，且依證人謝孟翰於本院具結證稱
    ：兩造在簽立系爭契約時，伊有在現場，當時被告有提到加
    盟後經營不善，而倒閉是否依約賠償？施冠亨意思說若經營
    不善倒閉，不會收賠償金，當時有問是否將這點寫在系爭契
    約上，但施冠亨說不會因為虧損提前解約而要求賠償，基於
    信任與默契，就不寫上去等語（見本院卷第211至214頁），
    又被告停業期間係於疫情期間，經營顯會因疫情而受影響，
    是被告抗辯系爭加盟店於109年間因疫情而不堪虧損而歇業
    ，且經原告同意虧損提前解約不要求賠償等情，應屬有據。
    又系爭契約第18條第1項第2款後段係約定1年內累積無故停
    業超過3日為重大違約，應係指無緣由於應營業時間未營業
    ，且1年內累積3日者而言，自與因疫情關係而無力負荷長期
    虧損之最終決定歇業有別，是原告公司主張被告之系爭加盟
    店有無故停業，違反系爭契約第18條第1項第2款後段之情形
    ，應給付20萬元懲罰性違約金，自屬無據。
  ㈣原告主張被告於其旗下加盟店附近從事同性質之營業活動，
    已違反系爭契約第21條第2項之約定，應賠償違約金20萬元
    ，有無理由？
  ⒈按當事人主張有利於己之事實者，就其事實有舉證之責任，
    民事訴訟法第277條前段定有明文。又民事訴訟如係由原告
    主張權利者，應先由原告負舉證之責，若原告先不能舉證，
    以證實自己主張之事實為真實，則被被告就其抗辯事實即令
    不能舉證，或其所舉證據尚有疵累，亦應駁回原告之請求（
    最高法院17年渝上字第917 號判例意旨可資參照）。另按系
    爭契約第21條第2項約定「本合約終止後，一年內，乙方（
    即被告）不可在甲方（即原告）加盟店或直營店直線距離5
    公里內，從事類似營業性質之活動或行為，違者需賠償甲方
    20萬元」（見本院卷第33頁）。
  ⒉原告主張被告於其鹿港之加盟店附近開設名為八食食間之餐
    廳，且該餐廳所售之商品及經營模式均與其旗下分店類似，
    被告之行為應屬於加盟店直線距離5公里內，從事同性質之
    營業活動，違反系爭契約第21條第2項之約定，被告則否認
    其為八食食間餐廳之負責人，並辯稱該餐廳於系爭加盟店停
    業前即已開始營業，與系爭加盟店無關，伊實係另一餐廳八
    石鍋物之負責人等語。查原告公司主張所憑無非係以「八食
    食間負責人」為關鍵字所搜尋之網頁資料，及104人力銀行
    之網頁截圖，然前者僅查詢出「聯絡人：王先生」及其手機
    電話（見本院卷第73頁），後者則載明八食食間之上班地點
    為彰化縣○○鎮○○路00號（見本院卷第115頁），其一之網頁
    截圖雖亦載有「聯絡人王先生」，惟下方之地址卻係彰化縣
    ○○市○○路00號（見本院卷第121頁），是原告公司於此所提
    之事證除皆係網頁片段截圖，無從判斷上下文外，內容亦僅
    記載「聯絡人王先生」等文字，自無從以此據認被告係八食
    食間餐廳之負責人，另原告公司提出之台灣公司網之網頁查
    詢資料（見本院卷第123頁），雖載有以被告為代表人之公
    司資料，然該公司之地址亦與八食食間餐廳不同，無從以為
    有利原告公司之認定，甚者，被告提出之網頁查詢資料所示
    ，八食食堂之負責人為謝孟翰（見本院卷第175頁），並非
    係被告。況且八食食堂登記設立日期為109年1月30日（見同
    上），較原告公司主張被告之停業時間為早，系爭契約尚未
    終止，核與系爭契約第21條第2項約定「於本合約終止後，1
    年內」之違約要件不符。從而，原告公司以被告違反系爭契
    約第21條第2項之約定，請求被告給付違約金20萬元，自無
    理由，不應准許。
四、綜上所述，原告公司主張被告未經其同意而增改菜色、舉辦
    促銷活動、無故停業及於停業後在其加盟店附近從事同性質
    營業活動，違反系爭契約約定，並依系爭契約第20條、第21
    條，就每單一事件請求被告給付懲罰性違約金共計80萬元，
    及自起訴狀繕本送達之翌日起至清償日止，按週年利率百分
    之5計算之利息，均無理由，應予駁回。原告之訴既經駁回
    ，其假執行之聲請，亦失所附麗，均應併予駁回。
五、本件事證已臻明確，兩造其餘攻擊防禦方法及所提證據，經
    本院審酌後，認於判決結果均不生影響，爰不一一予以論駁
    贅述。
六、訴訟費用負擔之依據：民事訴訟法第78條。
中　　華　　民　　國　 110　　年　　12　　月　　28　　日
                  民事第一庭    法　官　紀榮泰
正本係照原本作成。
如對本判決上訴，須於判決送達後二十日內向本院提出上訴狀。
如委任律師提起上訴者，應一併繳納上訴審裁判費。
中　　華　　民　　國　　110 　年　　12　　月　　28　　日
                                書記官  郭力瑜